臺灣臺中地方法院民事判決　九十年度重訴字第八五四號
　　原　　　告　　亞太商業銀行股份有限公司
　　法定代理人　　許　金
　　訴訟代理人　　庚○○
　　兼法定代理人　甲○○
　　被　　　告　　乙○○
　　　　　　　　　丙○○
　　　　　　　　　己○○
　　　　　　　　　戊○○
　　　　　　　　　丁○○
　　　　　　　　　辛○○
右當事人間請求清償借款事件，本院判決如左：
    主    文
被告應連帶給付原告新臺幣肆仟柒佰伍拾萬元，及自民國九十年三月十七日起至清償
日止，按週年利率百分之陸點伍計算之利息，暨自民國九十年四月十八日起至清償日
止，其逾期在六個月以內者，按上開利率百分之十，超過六個月者，就超過部分，按
上開利率百分之二十計算之違約金。
原告其餘之訴駁回。
訴訟費用由被告連帶負擔。
    事    實
甲、原告方面：
  一、聲明：被告應連帶給付原告新臺幣（下同）四千七百五十萬元，及自民國九十
      年三月十七日起至清償日止，按年息百分之八點七五計算之利息，暨自九十年
      四月十八日起至清償日止，其逾期在六個月以內者，按上開利率之一成，逾期
      超過六個月以上部分，按上開利率之二成計收之違約金。
  二、陳述：
  （一）被告利維企業股份有限公司（以下簡稱利維公司）於民國八十八年五月二十
        八日邀同被告甲○○、乙○○、丙○○及訴外人陳秋華（已故）為連帶保證
        人，向原告借款六千萬元，約定借貸期限自八十八年六月一日起至九十三年
        六月一日止，應按月繳付本息，如遲延給付本息，即喪失期限利益，全部債
        務視為到期，除仍按借款利率計息外，逾期清償在六個月以內者，按借款利
        率之一成，超過六個月以上部分，按借款利率之二成加計違約金。詎被告僅
        繳付部分本息，自九十年三月十七日起即未依約給付，迄尚欠本金四千七百
        五十萬元，屢經催討，均無效果，依放款借據第九條第一項約定，已喪失期
        限利益，應全部清償。又本件借款之連帶保證人陳秋華已於八十九年六月二
        十四日死亡，則其繼承人即被告己○○、戊○○、丁○○及辛○○依民法第
        一千一百五十三條規定，自應繼承上開債務。爰本於消費借貸、連帶保證及
        繼承等法律關係，訴請被告應連帶給付如訴之聲明所示之金額。
  （二）被告利維公司以被告甲○○、乙○○、丙○○及訴外人陳秋華為連帶保證人
        ，自八十六年一月六日即向原告借款四千六百萬元，借貸期限自八十六年二
        月十七日起至八十八年二月十七日止，嗣於八十七年三月二十日再向原告借
        款三千萬元，借貸期限則自八十七年四月四日起至八十八年三月二十日止，
        迄至八十八年三月份止，該二筆借款均屆期，尚欠本金合計六千萬元，被告
        利維公司乃出具授信申請書申請借款續約，並經原告於八十八年三月四日同
        意核准，其時放款批覆書所批覆之借款期限已由三年改為五年，還款條件每
        月還本金一百萬元，並通知被告利維公司、甲○○、乙○○、丙○○及訴外
        人陳秋華等人訂約。而因伊等常往返國內外經商延誤對保，被告且以其他關
        係戶借款仍在攤還本金，負擔過鉅為由，申請原告同意變更為每月還本金五
        十萬元，並經原告第三屆第四十九次常董會同意此還款條件，故原告即依八
        十八年四月二十九日之放款批覆書通知被告簽約，而因被告經常出國無法同
        時同地對保簽約，故直至八十八年五月二十八日始完成全部借保人簽約而辦
        理續約，並未逾越授信規定。是本件債權債務關係乃延續前揭八十六年一月
        六日及八十七年三月二十日所欠借款餘額辦理續約，被告抗辯不知借款金額
        與期限，與事實不符。又依證人廖淑如所述，上開放款借據既經告利維公司
        之財務經理林賜金要求，而委託其分別交付被告簽名蓋章代為對保，則被告
        應有充足之時間審視借款展期之約定條款，且依被告於八十四年十二月六日
        留存於原告處之印鑑卡核對筆跡與印鑑亦無不符，可見原告已盡相當之注意
        及告知義務，是依被告所留存之印鑑聲明書及約定書特別條款之約定，被告
        主張本件借據係事後變造，難謂合理。況本件放款借據第二條之還款辦法，
        所以由原告放款經辦人員以打字黏貼，乃因原空白放款借據一般條款第二條
        規定並無法可供援用，且訂約後，亦經被告於償還辦法上簽章，並依約履行
        歷經一年又六個月，故被告於延滯後始以不知為理由抗辯，實屬牽強。
  （三）被告於九十年五月十六日申請原告及其他金融機關等債權銀行協議自九十年
        三月一日起降息，改以年息百分之六點五計息，其中百分之二部分記帳，百
        分之四點五部份按月清償，詎被告並未依協議內容辦理，原告於九十年八月
        十四日以存證信函催告，被告仍未履行，依放款借款第十條期限利益及第十
        一條連帶保證之約定，被告即應全部清償，而負連帶給付之責。
  （四）被告委託林賜金與博欽法律事務所於九十年五月十四日召集之債權銀行會議
        所紀錄之結論及共識，其中第五條明訂債權銀行以上述條件呈報總行核准後
        辦理，可知該會議紀錄僅具被告提出申請之片面意思表示，非據以為雙方展
        延貸款之合意。縱原告總行同意展延，被告間因對借款攤還方式意見歧異不
        決無法立約，原告以電話及存證信函催促未果提起本訴，不容被告辯稱不知
        、不詳為由抗辯。
  三、證據：提出放款借據三件、撥款通知書、放款核貸單、放款戶利率異動表、博
      欽法律事務所函及其後檢附之九十年五月十四日會議結論及共識、存證信函、
      共用查詢單、授信申請書、八十八年三月四日及同年四月二十九日之放款批覆
      書、放款交易明細分類帳、留存印鑑卡、留存印鑑聲明書、約定書、空白放款
      借據及被告利維公司八十八年五月二十八日董事會會議紀錄各一份、戶籍謄本
      七件、土地建物登記謄本各一份為證，並聲請訊問證人廖淑如及林賜金。
乙、被告乙○○、丙○○、己○○、戊○○、丁○○及辛○○方面：
  一、聲明：駁回原告之訴，如受不利判決，願供擔保請准免為假執行。
  二、陳述：
  （一）原告係依八十八年五月二十八日簽訂之放款借據訴請被告連帶返還本件借款
        ，惟原告所提該借據是以簽貼製作而成，被告否認之。蓋被告簽立時，該借
        據為空白借據，且原告職員並無任何人在場，亦即該借據為共同被告甲○○
        所為，且謂如有借貸時，原告會與保證人完成對保手續，亦即該借據並未完
        成簽約手續，原告即謂被告應負清償借款責任，法律理由顯無法成立。
  （二）又上開借據係於八十八年五月二十八日簽立，當時被告身處國外，如何簽立
        該借據？原告之職員廖淑如又如何對保？且原告既於八十八年三月四日同意
        被告利維公司貸款，並於批覆書下方批註：本批覆書限二個月內訂約，逾期
        應重新申請，則何以遲至八十八年五月二十八日始完成借貸？再被告利維公
        司所具之授信申請書記載申請授信期限為三年，而批覆書也同意為三年，為
        何前開借據借貸期間為五年？故可推定該借據確為偽造，是原告執未生效之
        借貸契約向被告請求清償借款，似與法不合。
  （三）被告於上開借據簽名後，原告將貸款期限由三年延展為五年，每月所攤還之
        本金由一百萬元更改為五十萬元，此均屬保證契約必要之點，如被告未對新
        要約承諾，則兩造間之保證契約即難謂已成立。況依約定書之特定別條款，
        縱使被告曾拋棄保證人之權利，依民法第七百三十九條之一及第二百四十七
        條之一等規定，依法亦不生效力，是原告引用該約定書條款，似無法律上理
        由。再者，原告既主張「本案債權債務關係於八十八年二月十七日及同年三
        月二十日到期」，而竟予以延展五年清償，則依民法第七百五十五條規定，
        被告似已免除保證責任。退步言之，如鈞院認保證契約有效，惟原告既自認
        被告自九十年三月十七日起即未依約給付，已喪失期限利益等情，則期限既
        已屆至，原告竟於九十年五月十四日同意被告利維公司予以展延債務至九十
        一年十一月三十一日，是被告既未參與該協議，亦未曾表示同意緩期清償，
        則依民法第七百五十五條之規定，被告自得主張不負本件借款債務之保證責
        任。
丙、被告利維公司及甲○○均未於言詞辯期日到場，亦未提出書狀作何聲明或陳述。
    理      由
一、本件被告利維公司及甲○○經合法通知，均未於言詞辯論期日到場，核無民事訴
    訟法第三百八十六條各款所列情形，爰依原告之聲請，由其一造辯論而為判決。
二、本件原告起訴時，原僅以利維公司、甲○○、乙○○、丙○○及辛○○等五人為
    被告，嗣於訴狀送達該等被告後，於九十年十二月二十六日具狀表示己○○、戊○○、丁○○三人與被告辛○○同為訴外人陳秋華之繼承人，因而追加己○○、
    戊○○及丁○○為共同被告，核為當事人之追加，且被告己○○、戊○○及丁○○對此訴之追加並無異議，而於九十一年五月二十八日言詞辯論期日為本案之言
    詞辯論，有筆錄可稽，已視為同意追加，自合於民事訴訟法第二百五十五條第二
    項之規定，應予准許，合先敘明。
三、本件原告主張被告利維公司邀同被告甲○○、乙○○、丙○○及訴外人陳秋華為
    連帶保證人，先後於八十六年一月六日及八十七年三月二十日分別向原告借款四
    千六百萬元及三千萬元，迄八十八年三月份，該二筆借款均屆期，尚欠本金合計
    六千萬元，被告利維公司乃出具授信申請書申請借款續約，並經原告核准，而於
    八十八年五月二十八日以被告甲○○、乙○○、丙○○及訴外人陳秋華為連帶保
    證人，向原告借款六千萬元，約定借貸期限自八十八年六月一日起至九十三年六
    月一日止，應按月繳付本息。詎被告自九十年三月十七日起即未按期清償本息，
    迄尚欠本金四千七百五十萬元，依約已喪失期限利益，全部債務視為到期，除仍
    按借款利率計息外，逾期清償在六個月以內者，按該利率之一成，超過六個月以
    上部分，則按該利率之二成加計違約金。而因上開借款之連帶保證人陳秋華已於
    八十九年六月二十四死亡，依法由己○○、戊○○、丁○○及辛○○繼承其債務
    ，是被告八人自應就本件借款負連帶清償責任。因依消費借貸、連帶保證及繼承
    之法律關係，求為命被告連帶給付如訴之聲明所示金額之判決。
四、被告乙○○、丙○○、己○○、戊○○、丁○○及辛○○則以本件放款借據係簽
    貼製作而成，伊等否認之，伊等簽立該借據時，為空白借據，且未經原告職員對
    保，係共同被告甲○○所為，並未完成對保簽約手續。且原告既於八十八年三月
    四日同意被告利維公司貸款，並於放款批覆書上批註須於二個月內訂約，逾期應
    重新申請，授信期限為三年，乃本件竟遲至八十八年五月二十八日始完成借貸，
    借貸期間亦改為五年，以此可推定該借據係偽造，是原告以未生效之借貸契約請
    求伊等清償借款，與法不合。又伊等於上開借據簽名後，原告將貸款期限三年延
    展為五年，每月所攤還之本金由一百萬元更改為五十萬元，此均屬保證契約必要
    之點，被告並未對新要約承諾，兩造間之保證契約難謂已成立。再者，原告既主
    張「本案債權債務關係於八十八年二月十七日及同年三月二十日到期」，而竟延
    展五年清償，復自認被告自九十年三月十七日起即未依約給付，已喪失期限利益
    等情，乃原告竟又於九十年五月十四日同意被告利維公司展延債務至九十一年十
    一月三十一日，被告並未參與該協議，亦未曾表示同意緩期清償，是依民法第七
    百五十五條之規定，被告自不負本件借款債務之保證責任等語，資為抗辯。
四、原告主張被告利維公司以被告甲○○、乙○○、丙○○及訴外人陳秋華為連帶保
    證人，先於八十六年一月六日向原告借用四千六百萬元，借貸期限自八十六年二
    月十七日起至八十八年二月十七日止，其後於八十七年三月二十日又向原告借用
    三千萬元，借貸期限則自八十七年四月四日起至八十八年三月二十日止，嗣因該
    二筆借款屆期後，尚欠本金合計六千萬元，被告利維公司乃向原告申請續約，並
    仍邀同被告被告甲○○、乙○○、丙○○及訴外人陳秋華為連帶保證人，於八十
    八年五月二十八日向原告借款六千萬元，約定借貸期限自八十八年六月一日起至
    九十三年六月一日止，應按月繳付本息。詎被告自九十年三月十七日起即未按期
    清償本息，依約已喪失期限利益，全部債務視為到期，迄尚欠本金四千七百五十
    萬元，且訴外人即連帶保證人陳秋華已於八十九年六月二十四日死亡，由被告己○○、戊○○、丁○○及辛○○依法繼承其債務之事實，業據其提出兩造先後於
    八十六年一月六日、八十七年三月二十日及八十八年五月二十八日所訂立之放款
    借據、撥款通知書、放款核貸單、共用查詢單、授信申請書、八十八年三月四日
    及同年四月二十九日之放款批覆書、放款交易明細分類帳、留存印鑑卡、留存印
    鑑聲明書、約定書及被告利維公司八十八年五月二十八日董事會會議紀錄各一份
    、戶籍謄本五件、土地及建物登記謄本各一份為證，自堪信為真實。被告雖以前
    詞置辯，惟查：
（一）證人即本件借款之原告經辦行員廖淑如已到場證稱：兩造於八十八年五月二十
    八日所簽訂之放款借據係由伊對保，當天對保只有甲○○在，伊到被告利維公司
    好幾次，都未碰到乙○○、丙○○、陳秋華，被告利維公司財務經理林賜金告知
    他們長年在國外，而因本件借款係展期的，故伊即將放款借據交給林經理，委託
    他交給其他被告簽完名後再交予伊，當時放款借據上都已填妥放款金額、借款期
    間及利息，本來是制式之條款，因與本件還款條件不同，故伊才將借款期限及償
    還辦法另用電腦繕打填上日期後，再貼上去，其上之「九十三年六月一日」及「
    六千萬元」係伊寫的，嗣林賜金將借據交還伊時，被告乙○○等人之印章都已蓋
    妥」等語明確，而證人林賜金亦證述：伊任職於被告利維公司之關係企業瑞陽公
    司，惟利維公司之財務也係由伊處理，本件借款係被告利維公司先前向原告借款
    ，到期之後辦理展延所簽訂，借據中借款人及連帶保證人之姓名均是被告等人親
    簽，當時銀行人員有來，可能因被告等人在開會或其他事由，不克馬上簽名，故
    由伊拿給被告等人簽名，俟簽妥後，伊再交給銀行人員，因銀行會核對筆跡及印
    鑑。當時借款金額六千萬元是否已經填寫，伊已不記得，至於還款條件則還未黏
    貼上去，係利維公司與原告談妥後，再由原告黏貼上，黏貼之還款條件，保證人
    應該不知道，因係後來才黏上去的，但保證人簽署本件放款借據時，都知道要保
    證利維公司對銀行之貸款才簽名，此筆借款是原來借款辦展延，本件之保證人也
    是之前利維公司借款之保證人，至於借據上之保證人印章，除了被告乙○○之印
    章係其自行保管外，其餘之印章及利維公司之大小章均放在公司由伊保管，當初
    應該係保證人授權伊蓋的等詞甚詳，參以被告乙○○亦陳明放款借據係其親自簽
    名無誤等情（詳本院九十年十月十二日言詞辯論筆錄），依此而觀，原告所提出
    兩造於八十八年五月二十八日所簽訂之放款借據確實由本件被告利維公司、甲○○、乙○○、丙○○及已故之陳秋華親自簽名其上，應可認定。至於彼等簽名時
    ，借據上是否已經黏載第二條有關借貸期限及償還辦法一節，雖證人廖淑如及林
    賜金彼此證述有異，惟觀之原告就被告利維公司本件放款授信申請曾先後於八十
    八年三月四及同年四月二十九日批示批覆書，前者批覆書批示借款期限為五年，
    每個月攤還本金一百萬元，後者之批覆書則將每月還款金額批註更改為五十萬元
    ，以之與放款借據第二條償還辦法之約定核對結果，顯然本件借款之還款條件係
    以原告於八十八年四月二十九日所批示之批覆書為憑據，再參酌該批覆書右上角
    又蓋有原告營業部審核之橢圓形戳章，戳印日期為八十八年六月一日，在本件放
    款借據簽訂日期八十八年五月二十八日之後，由此可見證人林賜金所證述還款條
    件於保證人簽名時尚未黏貼上去，係利維公司與原告談妥後，才由原告繕打黏貼
    於借據上，保證人應該不知道等情，尚非無據，應可採信，證人廖淑如證稱借款
    期限及償還辦法早已黏貼，因與事證未符，自難憑採。又關於本件放款借據其上
    是否早已載明借款金額為六千萬元一節，證人廖淑如雖證述已經填載，然被告就
    此爭執甚烈，辯稱簽名時係空白借據，且證人林賜金復證稱不記得，是以，縱因
    證人廖淑如係原告行員，其證詞或有偏頗，而不能遽採，然證人林賜金及廖淑如
    既均證述本件借款係被告利維公司先前向原告借用二筆款項，尚欠本金六千萬元
    屆期未償還，而辦理展延所致，證人林賜金並強調連帶保證人均知情係要保證利
    維公司對銀行之貸款才簽名，且係原來借款辦展延，本件借款之連帶保證人即係
    先前借款之連帶保證人，已如前述，復有原告提出八十六年一月六日及八十七年
    三月二十日所簽訂之放款借據二份在卷可憑，因之，被告乙○○、丙○○及已故
    之陳秋華當初於放款借據之連帶保證人欄簽名時，其上縱使尚未填載借款之金額
    為六千萬元，然因彼等三人早已知悉係就先前借款屆期未償還之本金餘額再向原
    告辦理展期簽約，故於訂立連帶保證契約時，主債務數額已經可得確定，且彼等
    三人亦有使其發生法律效果之意思，如此亦無限制保證人之經濟自由而有背於公
    序良俗，自應認被告乙○○、丙○○及訴外人陳秋華與原告間就本件借款所訂立
    之連帶保證契約為有效，再參諸被告利維公司於八十八年五月二十八日曾召開董
    事會，會中曾就利維公司為應業務週轉需要，擬向原告總行營業部申借貸款金額
    六千萬元一案討論表決通過，並授權董事長甲○○全權處理，而經出席董監事甲○○、陳秋華、丙○○及乙○○等人簽名，有該會議紀錄附卷可按，且證人林賜
    金亦證稱該等簽名均為真實（詳本院九十一年五月二十八日言詞辯論筆錄第六頁
    ），被告乙○○等人雖辯稱當初簽名時，會議紀錄是空白的，乃應原告要求而出
    具，實際上應未召開該次董監事會議云云，惟未舉證以實其說，並無可取。是以
    上開事證彼此參觀互證，益徵被告乙○○、丙○○及訴外人陳秋華連帶保證本件
    借款債務，屬概括保證性質，從而，本件借款之借貸期限及償還辦法縱然於簽立
    連帶保證契約時尚未具體約定載明，即未定本件連帶保證債務之履行期間，然嗣
    後原告既與主債務人即被告利維公司議定確定之借貸期限及償還辦法，並由原告
    經辦人員廖淑如以電腦繕打後黏貼於借據上，可視為本件連帶保證債務之履行期
    即依主債務之履行期，對本件連帶保證契約已經合法成立生效並無影響，是被告
    乙○○、丙○○、己○○、戊○○、丁○○及辛○○辯稱本件保證契約就每月攤
    還金額及借貸期限等必要之點，並未對原告承諾，難謂契約已成立，及本件放款
    借據簽立時係空白借據，當時原告無任何人員在場，係共同被告甲○○所為，且
    該借據係簽貼制作而成，而據以否認之云云，要屬無據，殊無足取。
（二）又被告乙○○、丙○○、己○○、戊○○、丁○○及辛○○雖另辯稱：八十八
    年五月二十八日被告身處國外，原告之職員廖淑如何能對保？是本件放款借據並
    未完成對保簽約手續云云。惟按保證契約之成立，不以對保為要件，亦即有無對
    保簽名並非關重要，只須當事人意思合致，契約即已成立，至於列名中人是否在
    對保人員前簽押，均與契約成立之要件無關（最高法院十八年上字第一五七號判
    例參照）。蓋銀行或金融機構所以貸放款項時，大皆要求對保簽名，或為防借款
    人冒用他人名義借貸，或為免借款人事後藉詞借貸契約並未經其簽名而執此以為
    拒絕返還借款之抗辯。查本件借款之連帶保證人即被告乙○○、丙○○及現已故
    之陳秋華既已於借據之連帶保證人欄項下簽名，並經本院認兩造之連帶保證契約
    已然成立，業如前述，則縱使非經原告經辦人員廖淑如當場對保親簽，並經證人
    廖淑如證陳無誤，然揆之上開說明，亦與保證契約是否成立生效無涉，被告乙○○等人自難解免應負之連帶保證責任，是被告乙○○等人所為前開辯詞，尚無可
    採。
（三）復按就定有期限之債務為保證者，如債權人允許主債務人延期清償時，保證人
    除對於其延期已為同意外，不負保證責任，固為民法第七百五十五條所明定，惟
    其意旨當係指債權人自願延期而言，蓋債權人自願延期，即係對於契約之重要內
    容有所變更，自無強求保證人同意繼續作保之理。然若因債務人屆期無法清償，
    而另定攤還方法，債權人係受事實所迫，無法即時接受清償，則與自願延期意義
    不同。經查，被告利維公司因前曾分別於八十六年一月六日及八十七年三月二十
    日以被告乙○○、丙○○、甲○○及已故之陳秋華各向原告借款四千六百萬元及
    三千萬元，嗣該二筆借款先後於八十八年二月十七日及八十八年三月二十日屆期
    ，尚欠本金合計六千萬元未能償還，被告利維公司乃出具授信申請書，其上表明
    展期三年，還款辦法則為利息按月計收，並自第二個月起每月攤還本金五十萬元
    等情，為原告及被告乙○○、丙○○、己○○、戊○○及辛○○所不爭，原告嗣
    於八十八年三月四日雖在放款批覆書上批註將期限改為五年，每月攤還本金一百
    萬元，然其後於同年四月二十九日又再次批示放款批覆書，其上載明：利息按月
    計收，自民國八十八年七月份起每月攤還本金五十萬元，有該二份放款批覆書在
    卷可憑，並經原告與被告利維公司據以約定為本件放款借據第二條所定之借款期
    限及償還辦法之內容，亦經證人林賜金證述明確，詳如上述，是本件借款顯然係
    因被告利維公司前開二筆借款屆期，無法清償所欠本金餘額六千萬元，而請求原
    告另定攤還辦法及攤還期間，與債權人即原告自願允許主債務人即被告利維公司
    延期清償明顯有別，保證人自不得援引民法第七百五十五條而主張不負保證責任
    ，且本件借款簽約之時間亦尚未逾原告於八十八年四月二十九日放款批覆書上所
    定二個月期限內，是被告乙○○等人空言否認被告利維公司所出具之授信申請書
    及原告所批示之批覆書均定授信期限為三年，乃本件借款之借貸期間竟定為五年
    ，及訂約已逾批覆書所定二個月期限，而認該借據係屬偽造，容有誤會，並另抗
    辯原告任予同意被告利維公司展延五年清償，而援引民法第七百五十五條為其免
    除本件保證責任之依據，撥諸首開規定及說明，亦與法未合，均非可採。
（四）再者，原告與被告利維公司簽訂本件借款契約後，因財務困難，自九十年三月
    十七日起即未按期清償本息，因而於九十年五月十四日與原告協議，原告同意自
    九十年三月一日起調降利率為百分之六點五，寬限期至九十一年十一月三十日，
    在寬限期內，百分之四點五部分之利息以付現方式支付，其餘應付利息則是掛帳
    ，展延至寬限期後，原告並同意被告利維公司在此期間內自行處分不動產償還欠
    款，並據以作成會議結論及共識，此結論並經原告總行同意等情，為原告所是認
    ，並經證人林賜金證述屬實，復參酌被告利維公司委託博欽法律事務所於九十年
    五月十六日博字第九○一○二號發函檢附九十年五月十四日會議結論及共識懇請
    原告總行同意依該會議結論辦理，而原告總行營業部亦於九十年八月十四日以台
    中法院郵局第三九○九號存證信函催告被告利維公司、乙○○及丙○○就上開會
    議結論給付九十年三月一日起至同年七月三十一日止，依年利率百分之四點五計
    算之利息，有該等函文及存證信函附卷可按，準此可知，被告利維公司自九十年
    三月十七日起未按期給付本息，依約雖已喪失期限利益，全部債務視為到期，而
    使原告可請求被告利維公司一次清償全部借款，然因被告利維公司財務艱困，原
    告不得已始再與其另定攤還方法，同意其至九十一年十一月三十日前，可暫僅以
    付現方式支付百分之四點五部分之利息，惟其餘應付利息債務仍不能免除，僅係
    暫先掛帳至寬限期後再為給付，此顯然亦係原告為事實所迫，無法即時受償而不
    得不與被告利維公司另定之攤還辦法，如同前述，亦與民法第七百五十五條所定
    情形不同。況退步言之，縱使認此即係原告自願延期清償，然其所允許展期之時
    間九十年十一月三十日仍在本件放款借據原定最後一期履行期間即九十三年六月
    一日以內，是本件借款之連帶保證人即難藉此遽引民法第七百五十五條以免負保
    證之責，故被告乙○○、丙○○、己○○、戊○○、丁○○及辛○○辯稱本件借
    款已因被告利維公司未按期繳付本息而喪失期限利益，其清償期既已屆至，乃原
    告又於九十年五月十四日同意被告利維公司展期，且未經伊等參與同意，則依民
    法第七百五十五條，伊等自不負保證責任云云，亦容有誤會，難以憑採。
五、綜上所述，原告主張被告利維公司向其借款，尚欠本金四千七百五十萬元迄未償
    還，被告甲○○、乙○○、丙○○及訴外人陳秋華則為該借款之連帶保證人，而
    陳秋華已於八十九年六月二十四日死亡，其債務由被告己○○、戊○○、丁○○
    及辛○○等人依法繼承等情，既為可採，而被告所辯，又均難採信，則原告本於
    消費借貸、連帶保證及繼承等法律關係，請求被告連帶清償上開借款，應屬有據
    。惟按遲延之債務，以支付金錢為標的者，債權人得請求依法定利率計算之遲延
    利息，但約定利率較高者，仍從其約定利率，民法第二百三十三條第一項定有明
    文。查原告除訴請被告連帶給付借款本金四千七百五十萬元外，並另請求依週年
    利率百分之八點七五計算之遲延利息及違約金，惟被告利維公司因財務困難，無
    法正常繳納本息時，既曾於九十年五月十四日與原告協議自九十年三月一日起將
    借款利率調降為年息百分之六點五，此結論內容並經被告利維公司委託博欽法律
    事務所函請原告總行同意，原告總行營業部亦據此以存證信函催告被告利維公司
    、乙○○及丙○○依該會議結論內容履約，已詳如前述，是原告與被告利維公司
    顯然已合意自九十年三月一日起將借款利率調降為按年息百分之六點五計收無誤
    ，而因保證契約具從屬性，故保證人亦僅按主債務約定之內容為履行即可，乃原
    告竟謂該會議結論僅係被告提出申請之片面意思表示，且被告間因對借款之攤還
    方式有歧見而無法立約云云，尚屬無據。再原告雖又主張因被告未按前開會議結
    論之內容履行，故應回復原來之貸款條件云云，惟按當事人締結之契約如已合法
    成立，其私法上之權利義務，即應受其拘束，非一造於事後所能主張增減，且除
    兩造同意或有解除原因發生外，不容一造任意反悔，最高法院十八年上字第一二
    七號及十九年上字第九八五號判例可資參照，查原告就調降利率一節既已與被告
    利維公司達成合意，揆諸上開判例意旨，即應受其拘束，不容原告任意反悔，而
    請求被告改按原本所定之借款利率即週年利率百分之八點七五計付利息，是原告
    此之主張，於法無據，要無可取。從而，原告請求被告連帶給付本件借款四千七
    百五十萬元及自九十年三月十七日起至清償日止，按週年利率百分之六點五計算
    之利息，暨自九十年四月十八日起至清償日止，其逾期在六個月以內者，按上開
    利率百分之十，超過六個月者，就超過部分，按上開利率百分之二十計算之違約
    金，為有理由，應予准許，逾此範圍之請求，即屬無據，應予駁回。
六、至被告乙○○、丙○○、己○○、戊○○、丁○○及辛○○等人雖曾聲明如受不
    利判決，願供擔保請准宣告免為假執行，惟因原告並未聲請就其勝訴部分供擔保
    請准宣告假執行，故被告所為上開聲明，核無必要，爰不另為駁回之諭知，附此
    敘明。
七、本件事證已臻明確，兩造其餘攻擊防禦方法及舉證，與本件判決結果均不生影響
    ，爰不逐一論述，併此敘明。
八、據上論結，本件原告之訴一部為有理由，一部為無理由，依民事訴訟法第三百八
    十五條第一項前段、第七十九條但書、第八十五條第二項，判決如主文。
中　　　華　　　民　　　國　　九十一　　年　　　六　　　月　　十四  　　日
                                        臺灣臺中地方法院民事第一庭
~B法　　　官　吳美蒼
右為正本係照原本作成
如對本判決上訴，須於判決送達後二十日內，向本院提出上訴狀，同時表明上訴理由
；如已於本判決宣示後送達前提起上訴者，應於判決送達後十日內補具上訴理由，並
按他造當事人之人數附繕本。
中　　　華　　　民　　　國　　九十一　　年　　　六　　　月　　 二十　　 日
~B法院書記官
